臺灣彰化地方法院刑事判決　　　　　　　 99年度易字第836號
公　訴　人　臺灣彰化地方法院檢察署檢察官
被　　　告　施致仕
上列被告因侵占案件，經檢察官提起公訴（99年度偵字第5397號
），本院判決如下：
    主  文
施致仕犯侵占罪，處有期徒刑壹年。
    事  實
一、緣施致仕係曾珮君之友人，而曾珮君前對案外人蔡金龍有新
    臺幣（下同）215萬元之債權，雙方約定於民國96年12月31
    日前清償完畢，曾珮君遂委託施致仕向蔡金龍收取上開款項
    。嗣蔡金龍於96年9月至11月間陸續交付施致仕現金60萬元
    ，及於96年12月31日依施致仕之指示匯215萬元至施致仕之
    配偶黃秀珠申設於國泰世華商業銀行秀水簡易型分行帳號00
    0000000000號之帳戶內（後施致仕自該筆款項提撥60萬元返
    還蔡金龍前已交付60萬元），詎施致仕於陸續收受上開款項
    後，竟意圖為自己不法所有，基於侵占之單一犯意，僅於96
    年10月9日、96年11月30日及96年12月31日陸續交付5萬元、
    20萬元及70萬元予曾珮君，其餘款項120萬元則均接續以易
    持有為所有之意思，而予以侵占入己，花用殆盡。嗣經曾珮
    君於97年3月間察覺有異，撥打電話向蔡金龍求證，經蔡金
    龍告知其已全部清償後，曾珮君始查悉上情。
二、案經曾珮君訴由臺灣彰化地方法院檢察署檢察官偵查起訴。
    理  由
一、本案下揭引用之供述證據及非供述證據，均經本院依法踐行
    調查證據程序，而公訴人、被告均同意各該證據具有證據能
    力，且亦查無依法應排除其證據能力之情形，是後述所引用
    證據之證據能力均無疑義，合先敘明。
二、訊據被告施致仕固坦承確有受曾珮君之委任向蔡金龍收取債
    務，並於96年9月至11月間，陸續收受蔡金龍交付之現金共
    60萬元，及於96年12月31日收受蔡金龍之匯款215萬元，惟
    僅於96年10月9日、96年11月30日、96年12月31日各交付現
    金5萬元、20萬、70萬元予曾珮君等情，惟矢口否認涉有上
    開侵占罪嫌，於本院準備程序時先辯稱：之所以未將向蔡金
    龍收得之全部款項215萬元全部歸還曾珮君，而總共僅歸還
    95萬元，是因為伊有向曾珮君商借其餘的120萬元，曾珮君
    也有答應云云；於本院審理時則改稱：因為曾珮君全權委託
    伊向蔡金龍收取債務，包括找討債公司處理，伊就委託「黃
    金山」去幫忙討債，但「黃金山」說要去蔡金龍家裡搗亂，
    伊有阻止「黃金山」，因為後果伊無法承擔，後來收到款項
    後，伊就給「黃金山」110萬元的酬金，這筆款項也有經過
    曾珮君同意云云。經查：
（一）上開犯罪事實已據被告於偵查中自承：伊將上開款項一部
      份借給綽號「黑牛」之男子，但被倒掉了，一部份是伊花
      掉了等情（參99年度偵字第5397號卷第10頁），核與證人
      即告訴人曾珮君於偵查及本院審理中指證之情節相符（參
      99年度他字第1017號卷第13、14頁、99年度偵字第5397號
      卷第10、11頁、本院99年11月15日審理筆錄），及證人蔡
      金龍於偵查及本院審理時證述之情節一致（參99年度偵字
      第5397號卷第10頁、本院100年1月10日審理筆錄），復有
      臺中商業銀行入戶電匯通知單1紙、96年度彰院民公俊字
      第806號公證書1份、國泰世華商業銀行秀水簡易型分行帳
      號000000000000號帳戶於96、97年間之歷史交易明細表1
      份及彰化縣鹿港鎮調解委員會調解書1紙附卷可按（參99
      年度偵字第5397號卷第12-18、26、27頁、99年度他字第1
      017號卷第7頁），事證已相當明確。
（二）被告雖以前詞置辯，惟觀諸其前揭於本院準備程序及審理
      時所供，前後反覆不一，差異甚大，並與偵查中所供承之
      情節相違，已堪認其畏罪卸責之情。且證人曾珮君於偵查
      及本院審理時已證稱：被告陸續交付伊95萬元後，又陸續
      以各種不同理由向其借用85萬元，伊就將被告所交付的款
      項又借予被告，至於被告所未交付之120萬元，被告於96
      年12月31日時向伊表示還要3個月才能收到款項，未曾開
      口向伊借用該筆款項，伊也沒有同意要將該筆款項借給被
      告，後來到97年3月左右，因被告仍未將該120萬元交給伊
      ，伊才打電話向蔡金龍催討，但蔡金龍表示其已於96年年
      底就清償全部款項等語明確；核與證人蔡金龍於本院審理
      時證稱：曾珮君於97年3、4月間確有打電話問伊為何尚未
      清償全部款項，伊回稱早已在96年年底清償完畢，並請曾
      珮君自行向被告查證，事後曾珮君有再打電話與伊聯繫，
      確認伊確實已經完全清償完畢等情相符，足徵被告辯稱告
      訴人有同意借其該120萬元云云，實與事實有違，尚難採
      信。另參諸被告於本院時自承：伊一開始雖有委託討債公
      司向蔡金龍討債，但後來有阻止討債公司去向蔡金龍討債
      等情，則討債公司既然完全未出面向蔡金龍索討債務，被
      告何需支付高達110萬元之酬金？堪認被告辯稱其有支付
      110萬元酬金予討債公司云云，實與常情有違，當屬卸責
      之詞，亦難採信。
（三）綜上所述，被告前開辯解均係事後卸責之詞，委無足採，
      本件事證已臻明確，被告上開犯行堪以認定。
三、核被告施致仕所為，係犯刑法第335條第1項之侵占罪。被告
    基於侵占之單一犯意，於密接之時、地接續侵占告訴人所有
    之款項共120萬元，侵害同一之法益，各行為之獨立性極為
    薄弱，依一般社會健全觀念，在時間差距上，難以強行分開
    ，在刑法評價上，以視為數個舉動之接續施行，合為包括之
    一行為予以評價，較為合理，故應論以接續犯之包括一罪。
    爰審酌被告受託為告訴人收取欠款，竟於收得欠款後，將其
    中120萬元侵占入己，造成告訴人財產上之損害非輕，且迄
    今仍未將款項歸還告訴人，獲取告訴人之諒解，暨其素行、
    智識程度和生活狀況等一切情狀，量處如主文所示之刑。
據上論斷，應依刑事訴訟法第299條第1項前段，刑法第335條第1
項，刑法施行法第1條之1，判決如主文。
本案經檢察官林佳裕到庭執行職務。
中    華    民    國   100    年    1     月    24    日
                  刑事第九庭    審判長法  官  蕭文學
                                      法  官  鮑慧忠
                                      法  官  紀佳良
以上正本證明與原本無異。
如不服本判決，應於收受送達後10日內向本院提出上訴書狀（應
敘述具體理由並附繕本）。上訴書狀如未敘述理由，應於上訴期
間屆滿後20日內補提理由書於本院。
告訴人或被害人對於判決如有不服具備理由請求檢察官上訴者，
其上訴期間之計算係以檢察官收受判決正本之日期為準。
中    華    民    國   100    年    1     月    25    日
                                      書記官  林佑儒
附錄論罪科刑法條：
刑法第335條：
意圖為自己或第三人不法之所有，而侵占自己持有他人之物者，
處5年以下有期徒刑、拘役或科或併科1千元以下罰金。
前項之未遂犯罰之。